臺灣高等法院刑事判決
110年度交上訴字第54號
上  訴  人  臺灣桃園地方檢察署檢察官
被      告  高清擇



上列上訴人因被告公共危險等案件，不服臺灣桃園地方法院109
年度審交訴字第221號，中華民國109年12月31日第一審判決（起
訴案號：臺灣桃園地方檢察署109年度調偵字第1232號），提起
上訴，本院判決如下：
    主  文
原判決撤銷。
高清擇犯過失傷害罪，處拘役肆拾日，如易科罰金，以新臺幣
壹仟元折算壹日；又駕駛動力交通工具肇事，致人受傷而逃逸，
處有期徒刑伍月。均緩刑貳年。
    犯罪事實
一、高清擇於民國109年2月22日上午，騎乘車牌號碼000-000號
    普通重型機車，沿桃園市桃園區成功路2段由春日路往三民
    路方向行駛，於同日上午7時59分許，行經桃園市○○區○○路0
    段○○○○路000巷○○○街○○路○○○○○○○○○○○號誌不對稱交岔路口
    ，欲左轉駛入中山東路126巷時，本應注意左轉彎時，應距
    交岔路口30公尺前顯示方向燈或手勢，換入內側車道或左轉
    車道，行至交岔路口中心處左轉，並不得占用來車道搶先左
    轉，而依當時情形，並無不能注意之情事，竟疏未注意，即
    貿然搶先左轉，適有許庭禎騎乘車牌號碼000-000號普通重
    型機車，沿桃園市桃園區中山東路126巷由中山東路往成功
    路2段方向行駛，行經前開路段之閃光紅燈號誌不對稱之交
    岔路口，而欲左轉，見狀反應不及，二車因而發生碰撞，致
    許庭禎人車倒地後，因而受有右側鎖骨骨折之傷害。高清擇
    明知已肇事，致許庭禎受傷，竟未為必要之救護措施，竟基
    於肇事逃逸之犯意，隨即騎車離開現場。嗣員警於同年3月3
    日中午12時30分許，至桃園運動中心調閱監視器錄影畫面欲
    追查肇事人時，恰巧高清擇在場，其於有偵查犯罪權限之機
    關或公務員尚未發覺犯罪前，主動向到場之員警表明為肇事
    者，進而願接受裁判，始悉上情。
二、案經許庭禎訴由桃園市政府警察局桃園分局報告臺灣桃園地
    方檢察署檢察官偵查起訴。
    理  由
一、證據能力部分：
    本判決以下援引之審判外供述證據以及書證，本案當事人未
    爭執其證據能力（見本院卷第59至61頁），而該等證據經本
    院審酌並無違法取得之情況，認為適宜做為證據，自應有證
    據能力。
二、上開犯罪事實，業據被告於原審及本院審理中均坦承不諱（
    見原審卷第49、51、52、56、59頁、本院卷第62頁），核與
    證人即告訴人許庭禎於警詢及檢察事務官詢問中之指述相符
    （見偵字第10793號卷第23至27、59至60頁、調偵字第1232
    號卷第15至16頁），復有敏盛綜合醫院診斷證明書、道路交
    通事故現場圖、道路交通事故調查報告表㈠㈡、桃園市政府警
    察局桃園分局桃園交通中隊道路交通事故肇事人自首情形紀
    錄表、肇事現場暨車損照片、監視器錄影畫面翻拍照片、交
    通事故當事人駕籍資料、現場監視器錄影光碟、桃園市政府
    車輛行車事故鑑定會109年9月24日桃交鑑字第1090005724號
    函暨檢附桃園市政府車輛行車事故鑑定會鑑定意見書（桃市
    鑑0000000案）、原審勘驗筆錄及影像畫面截圖照片等附卷
    可稽（見偵字第10793號卷第29、33至37、41、43至47、49
    、51、65頁、調偵字第1232號卷第23至28頁及原審卷第49至
    51、65至77頁），是認被告上開任意性自白，核與事實相符
    ，足堪採信。本件事證明確，被告上揭犯行，已堪認定，應
    予依法論科。
三、論罪：
　㈠核被告所為，係分別犯刑法第284條前段之過失傷害罪及同法
    第185條之4之駕駛動力交通工具肇事，致人受傷而逃逸罪。
　㈡被告所犯上開2罪，犯意各別，行為互殊，應分論併罰。
　㈢被告為28年3月16日生，有個人戶籍資料（完整姓名）查詢結
    果附卷可憑，於上開犯行時已滿80歲，均依刑法第18條第3
    項規定，減輕其刑。又被告於肇事後，於員警至桃園運動中
    心調閱監視器錄影畫面查緝肇事人前主動坦承其為肇事人，
    符合在未為有偵查職權之公務員發覺犯罪前，自首接受裁判
    一情，亦有桃園市政府警察局桃園分局桃園交通中隊道路交
    通事故肇事人自首情形紀錄表1 紙（見偵字第10793 號卷第
    41頁）附卷可稽，足認被告合於自首要件，均應依刑法第62
    條前段規定減輕其刑，並依法遞減之。
四、撤銷改判決之理由：
　㈠原審以被告罪證明確，予以論罪科刑，固非無見。惟被告於
    原審判決後有與告訴人以新台幣（下同）60萬元達成民事上
    和解，且已賠償告訴人35萬元，此有和解書、告訴人陳報狀
    各1紙附卷可參（見本院卷第45至49頁），乃原審未及審酌
    ，針對無照過失傷害及肇事逃逸2罪所為量刑即有未洽。又
    原審於告訴人提出附帶民事訴訟請求損害賠償，被告與告訴
    人並未和解之情況下，逕以為儘速弭平雙方紛爭、避免不滿
    情緒持續擴大，且緩解告訴人因案發自行就醫、復健所花費
    之經濟負擔，給予緩刑並自行命被告支付6萬元作為緩刑之
    附條件，亦有未洽。
  ㈡檢察官上訴意旨略以：被告騎乘普通重型機車行經閃光黃燈
    號誌正常運作不對稱交岔路口，搶先左轉而撞及告訴人，致
    告訴人受有右側鎖骨骨折之傷害，並須接受復位及鋼釘内固
    定手術，且術後宜休養1個月及門診追蹤治療，足見被告所
    生危害非屬輕微，然原審僅判處拘役55日，量刑尚屬過輕，
    有違比例原則，又被告犯後未能積極與告訴人達成和解，或
    先行予以部分合理賠償，亦未能得到告訴人之諒解，故認應
    有使被告認知其行為所造成損害之嚴重性及對自己犯行產生
    警惕之必要，被告所科處之刑並無暫不予執行之情形，自無
    予以緩刑宣告之餘地，是原審對被告所犯過失傷害罪、駕駛
    動力交通工具肇事，致人受傷而逃逸罪，各宣告緩刑3年，
    容有違誤等語，固無理由。惟原判決既有上開可議之處，即
    無可維持，自應由本院將原判決予以撤銷改判。
五、量刑：
    爰以行為人之責任為基礎，審酌被告駕駛普通重型機車行經
    閃光黃燈號誌正常運作不對稱交岔路口，搶先左轉為本件肇
    事原因，被告所為實有疏失，導致告訴人因而受有前開傷害
    ，且被告於肇事後，不為救護或必要之處置而逃逸，罔顧傷
    者安危，所為均不足取，另衡以被告犯後終能坦認犯行，態
    度良好，兼衡被告行為所造成對告訴人之侵害程度，且被告
    並無相關之前科，素行尚佳，及犯肇事致人傷害逃逸罪之動
    機、目的及手段，暨被告過失傷害犯行之違反義務程度，已
    與告訴人達成和解並賠償損害等一切情狀，量處如主文第2
    項所示各該之刑，並就拘役部分，諭知易科罰金之折算標準
    。又被告除本案外，並無其他犯罪前科紀錄，有本院被告前
    案紀錄表在卷可參，素行尚佳，考量其因一時失慮致罹刑典
    ，經此偵審程序之教訓，當已知所警惕，所受本案宣告刑均
    以暫不執行為適當，爰併予宣告緩刑2年，以啟自新。
據上論斷，應依刑事訴訟法第369條第1 項前段、第364條、第29
9條第1 項前段，判決如主文（依裁判簡化原則，僅記載程序法
條）。
本案經檢察官楊挺宏提起公訴，檢察官林育駿提起上訴，檢察官
楊四猛到庭執行職務。
中　　華　　民　　國　　110 　年　　5 　　月　　13　　日
　　　　　　      刑事第七庭  審判長法　官  孫惠琳
　　　　　　　　　　　　　　　　　  法　官  王惟琪
　　　　　　　　　　　　　　　　　  法　官  連雅婷
以上正本證明與原本無異。
過失傷害部分，不得上訴。
肇事逃逸部分如不服本判決，應於收受送達後20日內向本院提出
上訴書狀，其未敘述上訴之理由者並得於提起上訴後20日內向本
院補提理由書（均須按他造當事人之人數附繕本）「切勿逕送上
級法院」。
                                    書記官  潘文賢
中　　華　　民　　國　　110 　年　　5 　　月　　13　　日
附錄本案論罪科刑法條全文：
中華民國刑法第185條之4
駕駛動力交通工具肇事，致人死傷而逃逸者，處1年以上7年以下
有期徒刑。
中華民國刑法第284條
因過失傷害人者，處 1 年以下有期徒刑、拘役或 10 萬元以下
罰金；致重傷者，處 3 年以下有期徒刑、拘役或 30 萬元以下
罰金。